臺灣新北地方法院板橋簡易庭民事簡易判決
110年度板簡字第2878號
原      告  陳香桂  
被      告  游曜華  
訴訟代理人  劉庭瑋  
上列當事人間請求返還借款事件，本院於民國111年5月19日言詞
辯論終結，判決如下：
    主      文
被告應給付原告新臺幣伍拾萬元，及自民國一百一十年十一月十
九日起至清償日止，按週年利率百分之五計算之利息。
訴訟費用由被告負擔。
本判決得假執行。
    事實及理由
一、原告主張：
  ㈠被告於民國110年2月23日向原告借款新臺幣（下同）50萬元
    ，並簽立借據，兩造約定被告應於110年8月23日清償，另預
    先扣除自110年2月23日至同年8月23日止，按週年利率百分
    之5計算之利息12,500元，原告即於110年2月24日將扣除利
    息後之借款即487,500元匯款予被告。經原告於110年10月8
    日寄發存證信函催告被告還款，被告迄仍置之不理。為此，
    爰依消費借貸契約之法律關係，請求被告清償債務等語。並
    聲明：被告應給付原告50萬元及自起訴狀繕本送達翌日起至
    清償日止，按週年利率百分之5計算之利息。
  ㈡對被告抗辯之陳述：
    ⒈借據上之附記，係在簽立借據當天所註記之文字，一開始
      影印留存時尚未註記，係在影印完後，原告表示希望可以
      扣除利息，經過被告同意後，始加上該附記。
    ⒉一般而言，並不可能將50萬元借給非親非故之人還不收利
      息。匯款是用原告自己之私人帳戶，而且也是匯款到被告
      之私人帳戶，並非公司帳戶。原告直到110年4月18日才知
      道棗杞健康實業有限公司(下稱棗杞公司)之帳戶，在此之
      前都是跟被告個人之借貸。
二、被告則以下列陳詞置辯，並聲明：原告之訴駁回。
  ㈠原告固有匯款487,500元予被告，但原告匯款之目的係為購買
    棗杞公司之股份以及支付位於新北市○○區○○路000巷0號房屋
    之裝修款及冷凍設備，並非借款。且借據下方關於利息約定
    之記載是由原告自己繕寫的，沒有被告的簽名，否認兩造間
    有利息之約定。本件原告所提出之原本係屬變造，另原告對
    被告負有給付義務之債務，故原告縱有匯款487,500元，亦
    非原告所提出借據之給付。
  ㈡證人莊育平之證詞未經被告詰問，被告認無證據能力。
  ㈢訴外人棗杞公司係被告以伊姪子即訴外人游政諺之名義設立
    登記，並由被告擔任實質負責人。初始申請設立登記時之登
    記資本額為10萬元，於109年10月28日變更增加資本額為100
    萬元，並於109年10月間承租位於新北市○○區○○路000巷0號
    房屋，並耗費500萬餘元進行裝修及冷凍設備等工程，欲將
    此地點作為日後辦公及枸杞存放之地點。嗣後訴外人即證人
    莊育平提議由原告入股棗杞公司百分之50，經被告同意後，
    兩造遂於109年11月11日簽立合作協議書，約定兩造各佔百
    分之50之股份並提高資本額為500萬元，原告自應依其股份
    出資250萬元。對於被告已支出之裝修、水電及冷凍設備等
    約500萬元，再加上原本之資本額100萬元，被告共計已出資
    600萬餘元，扣除被告之應出資額250萬元後尚有餘額300萬
    餘元，理應由原告再行分擔二分之一。亦即，依兩造間之協
    議，原告本應支出250萬元予棗杞公司；其次，對於被告業
    已支付之工程款約500萬元及原出資額100萬元，共計約600
    萬元，扣除協議之250萬元外，被告溢支出之約350萬元，依
    持股各百分之50之協議，原告共應支出約300萬元。又由棗
    杞健康實業合作合約書可見兩造間存在對於棗杞公司共同投
    資並增資至500萬元之合意，且原告持股百分之50，嗣後於1
    10年4月18日，兩造復基於合意變更協議為：棗杞公司負責
    人變更為原告，且原告持股百分之70；然迄今為止，棗杞公
    司之資本額仍為100萬元，可見原告並未將應出資之250萬元
    交到棗杞公司之帳戶，因此才會發生原告以自己帳戶匯款到
    被告私人帳戶之情事，因棗杞公司原本之100萬元資金早已
    用為裝修工程支出，兩造間既然存有投資協議，且原告對被
    告也應該要負起購買股份交付價金之義務，換言之，被告既
    然對於原告有股金價金請求權存在，根本不可能向原告借錢
    。
三、法院之判斷：
　　原告主張被告於110年2月23日簽立借據向原告借款50萬元，
    約定借款50萬元，被告應於110年8月23日還款，經扣除自11
    0年2月23日至110年8月23日止之利息12,500元後，原告於簽
    立借據翌日即110年2月24日匯款487,500元之事實，業據其
    提出借據、含有原告記載利息約定之借據及國泰世華商業銀
    行匯出匯款憑證各一紙為證，被告對於原告提出之借據及國
    泰世華商業銀行匯出匯款憑證之形式真正均不爭執，然否認
    兩造間有消費借貸之合意，另爭執原告匯款並非借款之交付
    ，並以前詞置辯。則本件應予審究者為：兩造間是否有消費
    借貸之合意？原告請求被告返還借款，有無理由？茲敘述如
    下：
  ㈠兩造間是否有消費借貸之合意？
　　⒈稱消費借貸者，謂當事人一方移轉金錢或其他代替物之所
      有權於他方，而約定他方以種類、品質、數量相同之物返
      還之契約，民法第474條第1項定有明文。又按當事人主張
      有利於己之事實，就其事實有舉證責任，若一方就其主張
      之事實已提出適當之證明，他造欲否認其主張者，即不得
      不提出相當之反證，以盡其證明之責，此為舉證責任分配
      之原則，更是民事訴訟法第277條基於「公平原理及誠信
      原則，適當分配舉證責任」而設其抽象規範之具體展現。
　　⒉原告主張被告向原告借款50萬元，經預扣利息後，原告於
      翌日匯款487,500元之事實，業據原告提出與其所述相符
      之借據、含有原告記載利息約定之借據及國泰世華商業銀
      行匯出匯款憑證各一紙為證，被告對於原告所提出借據（
      不含利息記載文字）之形式真正並不爭執，亦不否認原告
      有匯款487,500元予被告之事實，其雖抗辯原告所匯款項
      並非借款，然證人莊育平到院證稱：本件50萬元之借貸是
      經由伊介紹的，因為被告有資金需求，請伊向原告商借，
      由伊向原告開口、被告同意，借據簽立之後，原告有提及
      利息部分要先扣除，被告在現場知悉也同意，當時借據文
      字是被告自己書寫的，也有簽名，所以沒有想到要被告另
      外在利息部分再簽名。兩造間原本不認識，是經過伊介紹
      認識的，因為被告在投資棗杞公司時資金不足，當時就是
      由伊向原告提起是否可由原告投資棗杞公司，但是投資棗
      杞公司跟本件借款是二回事。本件借款50萬元，是原告投
      資棗杞公司案結案後，被告私人又有資金需求，另外又請
      伊向原告商借50萬元等語（見本院卷第61至62頁），業就
      兩造間消費借貸經過、利息簽署文字清楚說明，且核與原
      告所提出之借據文義相符，足認兩造間有成立50萬元消費
      借貸關係之合意。
　　⒊另按民事訴訟之目的旨在解決紛爭，維持私法秩序之和平
      及確認並實現當事人間實體上之權利義務，其目的與刑事
      訴訟之目的不同，民事訴訟法亦未如刑事訴訟法對證據能
      力設有規定，惟為發現真實所採行之手段，仍應受諸如誠
      信原則、正當程序、憲法權利保障及預防理論等法理制約
      。被告雖以證人莊育平之證詞未經詰問，不具證據能力置
      辯，惟並未具體指明該部分證據方法有何違法取證或與真
      實不符之情形，僅以證人未經詰問否認證人證言之證據能
      力，殊無可採。被告雖否認原告所提出消費借貸之主張，
      然並未提出相當之反證，故其空言否認兩造間無消費借貸
      之合意，亦不足採。
  ㈡原告請求被告返還借款，有無理由？
　　查，兩造間於110年2月23日成立消費借貸合意，已如前述，
    且依借據上所示本件借款50萬元，借款期間自110年2月23日
    起至110年8月23日止，以週年利率百分之5計算利息為12,50
    0元（計算式：500,000×5%×6/12＝12,500），故原告主張兩
    造間確有利息之約定，其翌日將預扣利息後之借款487,500
    元（計算式：500,000-12,500＝487,500）匯款予被告，堪認
    屬實，本件兩造間既有消費借貸合意，原告並以完成借款之
    交付，則被告於約定還款日即借款所示還款日期110年8月23
    日屆至後，自有依約還款之義務。從而，原告請求被告返還
    借款，應有理由。
  ㈢末按遲延之債務，以支付金錢為標的者，債權人得請求依法
    定利率計算之遲延利息。給付有確定期限者，債務人自期限
    屆滿時起，負遲延責任。民法第233條第1項、第229條第1 
    項分別定有明文。本件原告請求被告給付之借款返還，係以
    支付金錢為標的，並約定還款日為110年8月23日，故原告請
    求被告給付遲延利息，應屬有據，其請求被告給付自起訴狀
    繕本送達翌日即110年11月19日起至清償日止，按週年利率
    百分之5計算之利息，併應准許。
四、綜上所述，原告依消費借貸契約之法律關係，請求被告給付
    如主文第1項所示，為有理由，應予准許。
五、本件係依民事訴訟法第427條第1項適用簡易訴訟程序所為被
    告敗訴之判決，依同法第436條第2項、第389條第1項第3款
    規定，依職權宣告假執行。
六、本件事證已臻明確，兩造其餘攻擊防禦方法及所提證據，經
    核與判決之結果不生影響，爰不逐一論述，併此敘明。
七、訴訟費用負擔之依據：民事訴訟法第78條。　　
中　　華　　民　　國　　111 　年　　6 　　月　　23　　日
                  臺灣新北地方法院板橋簡易庭
                        法  官  陳怡親
以上為正本係照原本作成。
如不服本判決，應於送達後20日內，向本院提出上訴狀並表明上
訴理由，如於本判決宣示後送達前提起上訴者，應於判決送達後
20日內補提上訴理由書（須附繕本）。
中　　華　　民　　國　　111 　年　　6 　　月　　23　　日
                        書記官  劉芷寧